臺灣高等法院刑事裁定　　　　　　　　100年度毒抗字第229號
抗　告　人
即　被　告　林志明
上列抗告人因違反毒品危害防制條例案件，不服臺灣臺北地方法
院100年度毒聲字第392號，中華民國100年6月19日裁定 (聲請案
號：臺灣臺北地方法院檢察署100年度聲觀字第341號) ，提起抗
告，本院裁定如下：
    主  文
抗告駁回。
    理  由
一、原裁定意旨略以：抗告人即被告林志明於民國 100年4月8日
    為警查獲採尿起回溯96小時內某時，在不詳處所，施用第二
    級毒品甲基安非一次乙情，雖被告於警詢中矢口否認涉有上
    開犯行，惟經採集尿液檢驗後，呈甲基安非他命陽性反應，
    有臺灣尖端先進生技醫藥股份有限公司 (原裁定誤為臺灣檢
    驗科技股份有限公司) 濫用藥物檢驗報告在卷可憑，其施用
    第二級毒品甲基安非他命之行為，足堪認定。爰依毒品危害
    防制條例第20條第 1項、觀察勒戒處分執行條例第3條第1項
    之規定，裁定將被告送勒戒處所觀察、勒戒等語。
二、抗告意旨略以：被告因一時失慮誤觸法律，至感悔悟，惟被
    告因罹患心臟主動脈剝離並主動脈瓣膜閉鎖不全及高血壓疾
    病，甫於98年間施行手術，心臟狀況極不穩定，且尚有幼女
    嗷嗷待哺、亟需父愛關懷，依觀察勒戒處分執行條例第 6條
    第 2項規定之意旨，爰請求撤銷原裁定、准以戒癮治療代替
    令入勒戒處所觀察、勒戒之處分云云。
三、按甲基安非他命為毒品危害防制條例第2條第2項第 2款所規
    定之第二級毒品。又犯同條例第10條施用第二級毒品之罪者
    ，檢察官應聲請法院裁定，或少年法院 (地方法院少年法庭
    ) 應先裁定，令被告或少年入勒戒處所觀察、勒戒，其期間
    不得逾2月。觀察、勒戒後，檢察官或少年法院(地方法院少
    年法庭）依據勒戒處所之陳報，認受觀察、勒戒人無繼續施
    用毒品傾向者，應即釋放，並為不起訴之處分或不付審理之
    裁定；認受觀察、勒戒人有繼續施用毒品傾向者，檢察官應
    聲請法院裁定或由少年法院(地方法院少年法庭)裁定令入戒
    治處所強制戒治，其期間為六個月以上，至無繼續強制戒治
    之必要為止，但最長不得逾一年。依前項規定為觀察、勒戒
    或強制戒治執行完畢釋放後，5 年後再犯第10條之罪者，適
    用本條前2項之規定。同條例第20條第1項至3項定有明文。
四、經查，被告確有施用第二級毒品甲基安非他命，已據被告於
    抗告狀中坦承無誤，且其於100年4月8日下午2時20分，在臺
    北市政府警察局信義分局三張犁派出所經警採得之尿液檢體
    ，送臺灣尖端先進生技醫藥股份有限公司以酵素免疫分析法
    (EIA)初驗，再以氣相層析質譜儀法(GC/MS)複驗檢驗結果，
    確呈甲基安非他命陽性反應，有該公司100年4月21日出具之
    濫用藥物檢驗報告在卷可參，被告有施用第二級毒品之犯行
    ，應堪認定。又被告前於87年間因施用毒品案件，經裁定送
    觀察、勒戒後，認無繼續施用毒品之傾向而於87年12月21日
    釋放出所，有本院被告前案紀錄表在卷可憑，是被告於前次
    觀察勒戒執行完畢 5年後再犯本件毒品危害防制條例第10條
    第 2項施用第二級毒品罪，揆諸上開說明，自應再入勒戒處
    所施以觀察、勒戒。原審認被告施用第二級毒品犯行明確，
    依毒品危害防制條例第20條第 1項、觀察勒戒處分執行條例
    第3條第1項之規定，裁定將被告送勒戒處所觀察、勒戒，於
    法並無不合。再現行施用毒品者之刑事政策，對於「初犯」
    及「五年後再犯」毒癮治療方式，採行「觀察、勒戒」與「
    緩起訴之戒癮治療」並行之雙軌模式，惟是否為附命完成戒
    癮治療之緩起訴處分，專屬檢察官判斷衡酌之職權，非法院
    所得審究，此觀毒品危害防制條例第24條規定甚明。是本案
    既經檢察官聲請裁定將被告送勒戒處所觀察、勒戒，顯未採
    行「緩起訴之戒癮治療」模式，被告請求本院裁定以戒癮治
    療替代觀察、勒戒處分云云，於法無據，本院無從准許。至
    觀察勒戒處分執行條例第6條第2項規定，受觀察、勒戒人於
    執行觀察勒戒入所時，實施健康檢查，以確認有無拒絕入所
    原因，係屬勒戒處所審查受觀察、勒戒人是否適宜入所之執
    行問題，要與法院應否裁准將被告送勒戒處所觀察、勒戒無
    涉。被告所稱患有疾病及照顧幼女云云，均非得以免除觀察
    、勒戒之事由。從而，被告提起本件抗告，指摘原裁定不當
    ，為無理由，應予駁回。
五、按抗告無停止執行之效力。但原審法院於抗告法院之裁定前
    ，得以裁定停止執行。刑事訴訟法第409條第1項定有明文。
    本件被告於100年7月 1日提起抗告時，已同時具狀向原審聲
    請於抗告程序確定前，裁定停止觀察、勒戒之執行，惟原審
    漏未處理，顯有未當。又本院既已裁定駁回被告之抗告，即
    無依同條第2項裁定停止執行之必要，附此敘明。
據上論斷，應依刑事訴訟法第412條，裁定如主文。
中    華    民    國   100    年    7     月    28    日
                  刑事第十三庭  審判長法  官  曾德水
                                      法  官  楊貴雄
                                      法  官  宋松璟
以上正本證明與原本無異。
不得再抗告。
                                     書記官  蘇秋
中    華    民    國   100    年    7     月    28    日